【裁判字號】    95,交訴,56
【裁判日期】    950815
【裁判案由】    業務過失致死
【裁判全文】
臺灣士林地方法院刑事判決              95年度交訴字第56號
公  訴  人  臺灣士林地方法院檢察署檢察官
被      告  乙○○
上列被告因業務過失致死案件，經檢察官提起公訴（95年度偵字
第491 號），經本院訊問被告後，被告為認罪之答辯，本院合議
庭裁定，由受命法官行簡式審判程序，判決如下：
    主  文
乙○○從事業務之人，因業務上之過失致人於死，處有期徒刑拾
月。
    事  實
一、乙○○係計程車司機，職司駕車載運乘客之工作，為從事業
    務之人，於民國（以下同）94年11月27日晚間8 時10分許，
    駕駛其所有車牌510-LC號營業用小客車沿臺北市士林區○○
    ○路○ 段南往北方向行駛，行經同路段福林橋第8 燈桿處時
    ，理應遵速行駛，並注意車前狀況，隨時採取必要之安全措
    施，且依當時天候晴，夜間有照明、路面乾燥無缺陷、無障
    礙物、視距良好等情，並無不能注意之情事，竟疏未注意，
    而以高達每小時80公里之速度前行。適有DEEPAK DURGA
    PRASAD（印度籍、77年生）騎乘自行車沿同向第2 車道在乙
    ○○之右前方行駛，乙○○駕駛前揭車輛之右前車頭追撞
    DEEPAK DURGA PRASAD 騎乘前揭自行車之車尾而肇事，致使
    DEEPAK DURGA PRASAD 人車倒地，當場受有創傷性硬腦膜外
    出血合併腦幹壓迫等傷害。乙○○於肇事後，經由不詳路人
    報警處理，乙○○則留在現場，在未被有偵查犯罪職權之公
    務員發覺前，向前往處理車禍之臺北市政府警察局士林分局
    交通分隊警員陳世賢自首犯罪，坦承肇事而接受裁判。
    DEEPAK DURGA PRASAD 經送臺北市立聯合醫院陽明院區急救
    後轉送臺北榮民總醫院，接受開顱手術及氣管切開手術後，
    仍不幸於95年4 月1 日因顱內出血呼吸衰竭而死亡。
二、案經DEEPAK DURGA PRASAD 之父甲○○○○○ ○○○○○訴由臺北市政
    府警察局士林分局報告台灣士林地方法院檢察署檢察官偵查
    起訴。
    理  由
一、訊據被告乙○○對其於右揭時、地，因超速行駛，發生車禍
    撞擊DEEPAK DURGA PRASAD 死亡之事實均供承不諱，核與告
    訴人甲○○○○○ ○○○○○指訴，及目擊證人蕭瑋琪於偵查中結證情
    節相符，並有道路交通事故調查報告表（一）、（二）、現
    場圖各1 紙、現場談話紀錄表2 紙、現場車損照片12張在卷
    可資佐證。且被害人DEEPAK DURGA PRASAD 係因本件車禍致
    顱內出血，造成呼吸衰竭死亡，業經臺灣士林地方法院檢察
    署檢察官督同法醫師相驗明確，有相驗屍體證明書、驗斷書
    、及勘驗筆錄等在卷可憑。按行車速度，依速限標誌或標線
    之規定，無標誌或標線者，行車時速不得超過50公里，但在
    未劃設車道線、行車分向線之道路，或設有快慢車道分隔線
    之慢車道，時速不得超過40公里。又汽車在同一車道行駛時
    ，除擬超越前車外，後車與前車之間應保持隨時可以煞停之
    距離，分別為道路交通安全規則第93條第1 項第1 款、第94
    條第1 項所明文，本件被告所駕駛之汽車以時速80公里之高
    速行駛，且未與前車保持安全距離，並隨時注意車前狀況，
    隨時採取必要之安全措施，顯有過失，且被害人因本件車禍
    死亡，與被告之過失行為間並有相當因果關係，從而本件事
    證明確，被告過失犯行洵堪認定。
二、被告係計程車司機，有職業小型汽車駕駛執照1 張在卷可按
    ，其為從事駕駛業務之人，於執行業務中開車肇事，致人於
    死，核其所為，應成立刑法第276 條第2 項之罪。
 1、按行為後法律有變更者，適用行為時之法律。但行為後之法
    律有利於行為人者，適用最有利於行為人之法律，修正後刑
    法第2 條第1 項定有明文，此係規範行為後法律變更所生新
    舊法律比較適用之準據法，於新法實施後應適用新法第2 條
    第1 項之規定，為「從舊從輕」之比較。
 2、刑法第62條有關自首之規定，業於94年2 月2 日修正公布，
    並於95年7 月1 日生效施行，原修正前之舊法規定為「必減
    」其刑，改為「得減」其刑，此項變動影響行為人之刑罰法
    律效果，係屬刑法第2 條第1 項之「法律變更」，經比較新
    舊法結果，修正後條文並未對被告更為有利，自應依刑法第
    2 條第1 項前段規定，依修正前刑法第62條前段規定，減輕
    被告之刑。本件被告於肇事後未被有偵查權之公務員或機關
    發覺其為犯嫌前，留在事故現場向到場處理之警員自承犯行
    ，進而接受裁判，有台北市○○○○○道路交通事故肇事人
    自首情形記錄表在卷足憑，合於自首之要件，應依修正前刑
    法第62條前段減輕其刑。
 3、被告行為時，刑法第276 條第2 項規定：「從事業務之人，
    因業務上之過失犯前項之罪者，處5 年以下有期徒刑或拘役
    ，得併科3 千元以下罰金。」被告行為時之前開罰金刑，經
    主管院依罰金罰鍰提高標準條例第3 條、第1 條前段規定（
    得提高為2 至10倍），就其原定數額得提高為10倍，故其實
    質內容為：「從事業務之人，因業務上之過失犯前項之罪者
    ，處5 年以下有期徒刑或拘役，得併科3 萬元以下罰金。」
    。而被告行為後，95年6 月14日公布增訂之刑法施行法第1
    條之1 第1 項、第2 項前段規定：「中華民國94年1 月7日
    刑法修正施行後，刑法分則編所定罰金之貨幣單位為新臺幣
    ，94年1 月7 日刑法修正時，刑法分則編未修正之條文定有
    罰金者，自94年1 月7 日刑法修正施行後，就其所定數額提
    高為30倍。」是95年7 月1 日後，刑法第276 條第2 項之實
    質內容變更為：「從事業務之人，因業務上之過失犯前項之
    罪者，處5 年以下有期徒刑或拘役，得併科新台幣9 萬元以
    下罰金。」，並依罰金罰鍰提高標準條例第1 條但書規定，
    不再適用罰金罰鍰提高標準條例第1 條前段提高其罰金數額
    之規定。經比較刑法施行法第1 條之1 增訂前後刑法第276
    條第2 項之實質內容，因增訂前依現行法規所定貨幣單位折
    算新臺幣條例第2 條規定，刑法第276 條第2 項所定金額之
    貨幣單位為元，應以新臺幣之3 倍折算。故刑法施行法第1
    條之1 增訂前後，刑法第276 條第2 項之實質內容相同，對
    於被告並無有利或不利之別。
 4、爰審酌被告之過失程度、所生之危害、肇事後坦承犯行，然
    均拒絕與被害人家屬為民事和解等一切情狀，判處如主文所
    示之刑。
據上論斷，應依刑事訴訟法第273 條之1 第1 項、第299 條第1
項前段、修正後刑法第2 條第1 項前段、刑法第276 條第2 項、
修正前刑法第62條前段，修正前罰金罰鍰提高標準條例第1 條前
段，判決如主文。
本案經檢察官陳銘鋒到庭執行職務。
中    華    民    國    95    年    8     月    15    日
                  刑事第二庭法  官  張國棟
以上正本證明與原本無異。
如不服本判決，應於判決送達後10日內，向本院提出上訴狀。
                            書記官  陳如玲
中    華    民    國    95    年    8     月    16    日
附錄本案論罪科刑法條全文
刑法第276條
因過失致人於死者，處 2 年以下有期徒刑、拘役或 2 千元以下
罰金。
從事業務之人，因業務上之過失犯前項之罪者，處 5 年以下有期
徒刑或拘役，得併科 3 千元以下罰金。


司法院資訊處製作；財團法人民間司法改革基金會備份。
